【裁判字號】    96,訴,4170
【裁判日期】    970430
【裁判案由】    商標異議
【裁判全文】
臺北高等行政法院判決
                                     96年度訴字第04170號
                              .
原      告  劉自勉即點子王企業社
被      告  經濟部智慧財產局
代  表  人  王美花（局長）住同上
訴訟代理人  乙○○
參  加  人  點子王國際行銷有限公司
代  表  人  甲○○
上列當事人間因商標異議事件，原告不服經濟部中華民國96年10
月19日經訴字第09606076200 號訴願決定，提起行政訴訟，經本
院裁定命參加人獨立參加訴訟，本院判決如下：
    主  文
原告之訴駁回。
訴訟費用由原告負擔。
    事  實
一、事實概要：
    原告前於民國95年2 月10日以「點子王Ideaking及圖樣」商
    標，指定使用於商標法施行細則第13條所定商品及服務分類
    表第9 類之電子黑板、電子廣告等商品，申請註冊，經被告
    審查，核准列為註冊第0000000 號商標（下稱系爭商標，圖
    樣如附圖1 所示）。嗣參加人以系爭商標有違商標法第23條
    第1 項第12款及第13款之規定，對之提起異議。經被告審查
    ，認系爭商標有違商標法第23條第1 項第13款之規定，至其
    是否有違同條項第12款規定之適用，無庸審究，以96年6 月
    23日中台異字第951528號商標異議審定書所為「第0000000
    號『點子王Ideaking及圖樣』商標之註冊應予撤銷」之處分
    。原告不服，提起訴願，經遭駁回，遂提起行政訴訟。本院
    因認本件訴訟之結果，參加人之權利或法律上利益將受損害
    ，乃依行政訴訟法第42條第1 項規定，依職權裁定命參加人
    獨立參加本件被告之訴訟。
二、兩造聲明：
  (一)原告聲明：
    1.訴願決定及原處分均撤銷。
    2.訴訟費用由被告負擔。
  (二)被告聲明：
    1.駁回原告之訴。
    2.訴訟費用由原告負擔。
  (三)參加人聲明：
    1.駁回原告之訴。
    2.訴訟費用由原告負擔。
三、兩造之爭點：系爭商標指定使用於當時商標法施行細則第13
    條所定商品及服務分類表第9 類之商品，是否該當現行商標
    法第23條第1 項第13款之規定，而應撤銷註冊？
  (一)原告主張之理由：
    1.商標異議事件，於異議審定處分確定前，據以異議之商標
      其構成近似的要件如經縮減刪除，則異議成立之審定即失
      所依據無可維持。對於此種課予義務訴訟，行政法院自得
      依裁判時之事實及法律裁判之。
    2.按商標法於92年5 月28日全文修正公布時，特別新訂第47
      條明文規定「前條撤銷之事由，存在於註冊商標所指定使
      用之部分商品或服務者，得僅就該部分商品或服務撤銷其
      註冊。」，此一修正條文乃行政院所提案，並經立法院照
      案通過，立法理由明確表示「若異議成立之事由僅存在於
      註冊商標所指定使用之部分商品或服務者，得僅就該部分
      商品或服務撤銷其註冊。」此有立法院公報第92卷第23期
      第274 、275 頁可證。又參照新制訂之商標法第20條第2
      項規定：「商標及其指定使用之商品或服務，申請後即不
      得變更。但指定使用商品或服務之減縮，不在此限。」及
      新制訂之同法第32條第2 項規定：「商標及其指定使用之
      商品或服務，註冊後即不得變更。但指定使用商品或服務
      之減縮，不在此限。」，可知商標法於92年5 月28日全文
      修正立法時，對於申請商標註冊，若有部分指定使用之商
      品或服務違反該法第23條第1 項第13款之情形時，並非強
      制性應一律撤銷同意商標註冊之行政處分全部。況且，新
      制訂之商標法施行細則第27條亦明文規定：「於商標異議
      案件行政救濟程序進行中，被異議之商標權經核准分割或
      其指定使用之商品或服務經減縮者，商標專責機關應將分
      割或減縮之情形通知行政救濟審理機關及異議人。於核駁
      審定確定前申請分割註冊申請案或減縮其指定使用之商品
      或服務者，準用前項規定。」從而可知，申請註冊之商標
      所指定使用之商品，若有一部分涉有違反商標法第23條第
      1 項第13款規定時，商標申請人或商標權人得以減縮商標
      指定使用之商品項目之方式，「補正」或「治癒」商標申
      請或註冊商標違反商標法第23條第1 項第13款規定之瑕疵
      ，使原來具有瑕疵之商標註冊申請案或已經註冊之商標回
      復無瑕疵之狀態。
    3.行政程序法第7 條規定：「行政行為，應依下列原則為之
      ︰一、採取之方法應有助於目的之達成。二、有多種同樣
      能達成目的之方法時，應選擇對人民權益損害最少者。三
      、採取之方法所造成之損害不得與欲達成目的之利益顯失
      均衡。」及同法第9 條規定：「行政機關就該管行政程序
      ，應於當事人有利及不利之情形，一律注意。」，故行政
      機關行使法律賦予之裁量權時，仍應受比例原則之拘束，
      非可任意為之，若裁量權之行使有違反比例原則之情事時
      ，則難謂無行政訴訟法第4 條第2 項規定之「濫用權力」
      之違法。
    4.系爭商標乃是指定使用於商標法施行細則第13條「第9 類
      商品：科學、航海、測量、攝影、電影、光學、計重、計
      量、信號、檢查（監督）、救生和教學用具及儀器；聲音
      或影像記錄、傳送或複製（再生）用器具；電力傳導、開
      關、轉換、蓄積、調節或控制用儀器及器具；磁性資料載
      體、記錄磁碟；自動販賣機及貨幣操作（管理）器具之機
      械裝置；現金出納機、計算機及資料處理設備；滅火器械
      」，且95年9 月1 日核准註冊之系爭商標原來指定使用之
      商品項目為「電腦硬體、電腦軟體、電子黑板、電子廣告
      牌、照相機、錄放影機、資料載體、電腦網路專用儲值卡
      、電腦用介面卡、ＩＣ卡、計算機、空白光碟片、信用卡
      、光碟置放盒、電子器材擦拭布、電視放大鏡、電視電腦
      護目網、鍵盤防塵罩、電視電腦護目鏡、音響」，此有95
      年9 月1 日商標註冊證影本1 張可佐，原告嗣又於96年11
      月21 日 依據商標法第20條第2 項規定向被告申請減縮系
      爭商標指定使用之商品「電子黑板、電子廣告牌」等2 個
      項目，並經被告於97年1 月2 日核准減縮。從而，系爭商
      標於97 年1月2 日經被告核准減縮後之指定使用商品項目
      乃是「電腦硬體、電腦軟體、照相機、錄放影機、資料載
      體、電腦網路專用儲值卡、電腦用介面卡、ＩＣ卡、計算
      機、空白光碟片、信用卡、光碟置放盒、電子器材擦拭布
      、電視放大鏡、電視電腦護目網、鍵盤防塵罩、電視電腦
      護目鏡、音響」，已經不包含「電子黑板、電子廣告牌」
      等2 個項目，此有經濟部智慧財產局97年1 月2 日（97）
      智商0560 字第09780001050 號函可稽。
    5.參加人有依法註冊據以異議第00000000號「點子王國際行
      銷有限公司及圖Ideas for you 」商標（圖樣中「國際行
      銷Ideas for you 」不在專用之列；下稱據爭商標，圖樣
      如附圖2 所示）、第00000000號、第00000000號及第0000
      0000號等商標，該4 個商標圖樣均包含有「點子王」3 字
      ，然而，其中第00000000、00000000及00000000號等3 個
      註冊商標指定使用之商品或服務類別，分別為「第41類：
      教育；訓練；娛樂；運動及文化活動。」、「第16類：不
      屬別類之紙、紙板及其製品；印刷品；裝訂材料；照片；
      文具；文具或家庭用黏著劑；美術用品；畫筆；打字機及
      辦公用品（家具除外）；教導及教學用品（儀器除外）；
      包裝用塑膠品（不屬別類者）；印刷用鉛字；凸版印刷用
      塊狀印版。」及「第38類：通訊。」，且該第00000000、
      00000000及00000000號等3 個註冊商標指定使用之商品或
      服務項目，均明顯與原告所申請註冊之系爭商標不同。
    6.參加人據爭商標所指定使用之商品類別為「第35類：廣告
      ；企業管理；企業經營；事務處理。」，而原告所申請註
      冊之系爭商標指定之商品類別為「第9 類：科學、航海、
      測量、攝影、電影、光學、計重、計量、信號、檢查（監
      督）、救生和教學用具及儀器；聲音或影像記錄、傳送或
      複製（再生）用器具；電力傳導、開關、轉換、蓄積、調
      節或控制用儀器及器具；磁性資料載體、記錄磁碟；自動
      販賣機及貨幣操作（管理）器具之機械裝置；現金出納機
      、計算機及資料處理設備；滅火器械。」，則系爭商標與
      據爭商標所指定使用之商品類別已有不同。
    7.雖然參加人之據爭商標所指定使用之商品項目中含有「電
      視牆之出租、電子廣告看板之出租」等2 項服務內容，而
      原告申請註冊之系爭商標指定使用之商品項目中包含有「
      電子黑板、電子廣告牌」等2 項商品。縱使系爭商標指定
      使用之「電子黑板、電子廣告牌」等2 項商品與異議商標
      指定使用之「電視牆之出租、電子廣告看板之出租」等2
      項服務內容，或可謂些許類似外，可能有致消費者發生混
      同誤認之虞（原告否認有類似）。惟系爭商標在97年1 月
      2 日已經被告審核核准減縮「電子黑板、電子廣告牌」等
      2 項指定使用之商品，故系爭商標指定使用之商品與據爭
      商標指定使用之商品與服務之內容，已經明顯不同，一般
      消費者不致發生混同誤認。
    8.如果原告申請之系爭商標所指定使用之商品項目不包含「
      電子黑板、電子廣告牌」，則系爭商標與據爭商標指定使
      用之商品項目將完全不同，亦不可能類似，則被告審定核
      准之系爭商標即未違反商標法第23條第1項第13款規定。
      亦即如果原告在被告審定公告系爭商標之前，即依據商標
      法第20條第2 項規定「減縮指定使用商品或服務」，申請
      減縮指定使用之「電子黑板、電子廣告牌」商品項目，則
      原告之商標註冊申請即未違反商標法第23條第1 項第13款
      規定，而參加人即無對系爭商標申請異議之餘地。
    9.又如在被告審定公告系爭商標之後而在參加人申請異議之
      前，原告即依據商標法第32條第2 項但書規定「減縮指定
      使用商品或服務」，並減縮指定使用之「電子黑板、電子
      廣告牌」商品項目，則系爭商標違反商標法第23條第1 項
      第13款規定之瑕疵，即因該減縮之申請而「治癒」，並回
      復為未違反商標法第23條第1 項第13款規定之狀態，參加
      人縱使仍對已減縮之系爭商標提出之異議申請，該異議仍
      無理由。
    10.原告在被告審定核准系爭商標註冊之前，雖沒有依法申請
      減縮指定使用之「電子黑板、電子廣告牌」商品項目，亦
      未於被告審定核准系爭商標註冊之後並於參加人申請異議
      之前，向被告依法申請減縮指定使用之「電子黑板、電子
      廣告牌」商品項目。但商標法施行細則第27條規定「於商
      標異議案件行政救濟程序進行中，被異議之商標權經核准
      分割或其指定使用之商品或服務經減縮者，商標專責機關
      應將分割或減縮之情形通知行政救濟審理機關及異議人。
      」，而系爭商標之異議案件目前仍在行政救濟程序進行中
      ，原告並已經在96年11月21日依據商標法第20條第2 項規
      定向被告申請減縮系爭商標指定使用於「電子黑板、電子
      廣告牌」等2 個商品項目，並經被告於97年1 月2 日核准
      減縮。從而，系爭商標於97年1 月2 日經被告核准減縮指
      定使用商品項目後，系爭商標指定使用之商品項目已經不
      包含「電子黑板、電子廣告牌」等2 個項目。系爭商標經
      減縮指定使用商品項目後，與據爭商標指定使用商品項目
      已經完全明顯不同，一般消費者均不致發生混同誤認。系
      爭商標之申請案所存在之違反商標法第23條第1 項第13款
      之瑕疵，業經原告向被告依商標法第20條第2 項但書規定
      申請減縮指定使用商品項目而治癒，並回復為無瑕疵之狀
      態。
    11.參照商標法第20條第2 項規定：「商標及其指定使用之商
      品或服務，申請後即不得變更。但指定使用商品或服務之
      減縮，不在此限。」、同法第32條第2 項規定：「商標及
      其指定使用之商品或服務，註冊後即不得變更。但指定使
      用商品或服務之減縮，不在此限。」及同法第47條規定：
      「前條撤銷之事由，存在於註冊商標所指定使用之部分商
      品或服務者，得僅就該部分商品或服務撤銷其註冊。」之
      精神，被告就參加人對系爭商標所提出之異議，亦應依據
      行政程序法第7 條規定之比例原則，僅就系爭商標註冊指
      定使用之「電子黑板、電子廣告牌」商品項目，撤銷系爭
      商標之註冊，即可立即「治癒」或排除系爭商標申請之瑕
      疵。不僅參加人之據爭商標之權利可以獲得充分之保障，
      原告仍然可以繼續合法指定使用於減縮後之商品項目，原
      告與參加人之商標註冊之利益，均能獲得保護。惟原處分
      及訴願決定並未充分斟酌商標法第20條第2 項、第32條第
      2 項及第47條之規定，未能在面對有多種同樣能達成目的
      之方法時（即保護參加人之商標權利），選擇對原告權益
      損害最少之方法（即只就指定使用之「電子黑板、電子廣
      告牌」商品項目，撤銷系爭商標之註冊），反而選擇對原
      告權利損害最嚴重之方式，即作出撤銷系爭商標註冊之行
      政處分，則原處分不僅違反行政程序法第7 條所規定之比
      例原則，亦違反該法第9 條規定之有利及不利事項應全部
      注意之原則，被告對於參加人所提出之異議，違法行使裁
      量權而為撤銷系爭商標註冊之處分，當有濫用權力之違法
      。
  (二)被告主張之理由：
    1.本件系爭商標，原告於96年11月21日申請減縮商品為「電
      腦硬體、電腦軟體、照相機、錄放影機、資料載體、電腦
      網路專用儲值卡、電腦用介面卡、ＩＣ卡、計算機、空白
      光碟片、信用卡、光碟置放盒、電子器材擦拭布、電視放
      大鏡、電視電腦護目網、鍵盤防塵罩、電視電腦護目鏡、
      音響」，業經被告核准公告於97年2月1日出版之第35卷第
      3期之商標公報。
    2.按商標法第23條第1 項第13款規定，商標「相同或近似於
      他人同一或類似商品或服務之註冊商標或申請在先之商標
      ，有致相關消費者混淆誤認之虞者」，不得註冊。所謂有
      致消費者混淆誤認之虞，係指商標給予消費者的印象，可
      能致使消費者混淆而誤認商品／服務之來源，包括誤認來
      自不同來源的商品／服務以為來自同一來源，或者誤認二
      商標之使用人間存在關係企業、授權關係、加盟關係或其
      他類似關係。而判斷是否有混淆誤認之虞，被告公告之「
      混淆誤認之虞」審查基準（下稱審查基準），列有各項相
      關參考因素。其中商標近似及商品類似二項要素，依前揭
      法條規定為必須具備之要件。其他參酌要素則視個案中是
      否存在而為斟酌。
    3.商標近似係指二商標予人之整體印象有其相近之處，若其
      標示在相同或類似的商品／服務上時，以具有普通知識經
      驗之消費者，於購買時施以普通之注意，可能會有所混淆
      而誤認二商品／服務來自同一來源或誤認不同來源之間有
      所關聯（審查基準5.2.1 參照）。商標近似之判斷得就二
      商標外觀、觀念及讀音為觀察。系爭商標與據爭商標相較
      ，二者予消費者印象深刻者除均有中文「點子王」外，又
      前者外文「IdeaKing」亦與後者中文「點子王」之字義觀
      念相通，以具有普通知識經驗之消費者，於購買時施以普
      通之注意，可能會有所混淆而誤認二者來自同一來源或雖
      不相同但有關聯之來源，應屬構成近似之商標。
    4.類似商品或服務，係指二個不同的商品或服務，在功能╱
      性質、材料╱內容、產製者╱提供者或其他因素上具有共
      同或關聯之處，如果標上相同或近似的商標，依一般社會
      通念及市場交易情形，易使商品或服務消費者誤認其為來
      自相同或雖不相同但有關聯之來源，則此二個商品或服務
      間即存在類似的關係。又商品與服務間亦存在有類似的情
      形，例如服務之目的若在提供特定商品之銷售、裝置或修
      繕等，則該服務與該特定商品間即存在有類似之關係（審
      查基準5.3 參照）。又商標所表彰之營業服務，如為供應
      特定商品之服務，而該商品與他人商標指定使用之商品相
      同或類似者，得認定為類似。不能以其一為表彰服務之營
      業，一為表彰商品，而謂兩者不生同一或類似之問題（改
      制前行政法院73年度第794 號判例參照）。本件系爭商標
      指定使用之「電子黑板、電子廣告牌」商品，與據爭商標
      指定使用之「電視牆之出租、電子廣告看板之出租」服務
      ，二者所銷售之商品或提供之服務均與電子黑板、電子廣
      告牌等特定商品相關，是依一般社會通念及市場交易情形
      ，易使一般商品或服務消費者誤認其為來自相同或雖不相
      同但有關聯之來源，則該商品與提供該特定商品之服務間
      即存在有類似之關係，揆諸前開說明，二者應屬構成類似
      。
    5.相關消費者對商標之熟悉程度，繫於該商標使用之廣泛程
      度，原則上應由主張者提出相關使用事證證明之，如相關
      消費者對衝突之二商標僅熟悉其中之一者，則就該較為被
      熟悉之商標，應給予較大之保護（審查基準5.6參照）。
      本件據爭商標係參加人於93年先註冊或使用於電視牆之出
      租、電子廣告看板出租、為工商企業籌備商展及展示會及
      博覽會、廣播電視廣告企劃、影片之製作及發行等服務之
      商標，在系爭商標95年2 月10日申請註冊前即承辦臺中市
      政府94年度婦女權益宣導計劃等活動及製作臺中市政府社
      會局94、95年兒童及少年身心健康等宣導短片，是其所表
      彰之信譽及品質已為相關業者或消費者所知悉，系爭商標
      之使用情形則因原告並未提出相關事證而無法審認。是以
      ，據爭商標較諸系爭商標而言係消費者較熟悉之商標。
    6.綜合斟酌兩造商標中、外文予消費者印象構成近似，且二
      者所指定使用之特定商品與服務間亦存在有相當之類似程
      度，並考量據以異議商標係消費者較熟悉之商標，自應給
      予較大之保護等相關因素加以判斷，相關消費者極有可能
      誤認二商標之商品或服務為同一來源，或者誤認二商標之
      使用人間存在關係企業、授權關係、加盟關係或其他類似
      關係，而產生混淆誤認情事，從而系爭商標之註冊，應有
      前揭商標法第23條第1 項第13款規定之適用。至原告舉出
      他人早於87年以「點子王」申請註冊乙節，然該商標指定
      使用之商品與本件商標指定使用之商品不同，案情各異，
      核屬另案問題，原告主張尚難執為本案有利之論據。本件
      系爭商標既應依前揭法條規定撤銷其註冊，其是否尚有商
      標法第23條第1 項第12款規定之情事，自無庸審究。
    7.原告於行政救濟階段雖向被告申請減縮系爭商標指定使用
      之「電子黑板、電子廣告牌」商品乙節，然所餘「電腦硬
      體、電腦軟體、照相機、錄放影機、資料載體、電腦網路
      專用儲值卡、電腦用介面卡、ＩＣ卡、計算機、空白光碟
      片、信用卡、光碟置放盒、電子器材擦拭布、電視放大鏡
      、電視電腦護目網、鍵盤防塵罩、電視電腦護目鏡、音響
      」商品，核與參加人據爭商標指定使用之「電氣及電子器
      具零售」服務，二者所銷售之商品或提供之服務均與電子
      、電腦、電氣等特定商品相關，依一般社會通念及市場交
      易情形，仍有使一般商品或服務消費者誤認其為來自相同
      或雖不相同但有關聯之來源，則該商品與提供該特定商品
      之服務間即存在有類似之關係，二者應屬構成類似。
  (三)參加人主張之理由：
    1.參加人自92年設立以來，在商業行銷之4P上，產品（Prod
      uct ），價格（Price ），通路（Place ），促銷（Prom
      otion ）皆投入相當多的心力，尤其在促銷及通路上更為
      相關事業及消費者所普遍認知。例如網路購物，網路拍賣
      之「點子王」行銷網www.ideas.com.tw及www.點子王.tw
      皆為參加人註冊在案之網址。而在客戶促銷方面，電子廣
      告牌之廣告及大樓電梯電視牆廣告，廣播、電視、網路廣
      告亦為公司之主力經營項目，在每次承辦活動羅馬旗上皆
      有承辦單位「點子王」之名稱；各場次活動之邀請卡、海
      報、展示會場、報紙稿、電視廣告皆有「點子王」列名其
      上，更有全國性廣播電台廣告帶，雜誌期刊廣告篇幅等為
      參加人宣傳。且參加人所承辦執行之活動，部分皆經行政
      機關公開上網招標後順利得標，上至總統府下至各縣市政
      府，鄉鎮公所，皆曾與參加人配合活動，累積相當多執行
      能力及知名度，最近更獲得臺中地方法院支援協助拍攝公
      益宣導片，可見據爭商標之知名度早為消費者及相關業者
      所周知，並且在原告商標註冊前即在原告商標登記所在地
      太平市舉辦過多場活動，為太平市之群眾及原告所周知。
    2.原告經減縮商品後之項目為「電腦軟體、電腦硬體、照相
      機、錄放影機、資料載體、電腦網路專用儲值卡、電腦用
      介面卡、IC卡、計算機、空白光碟片、信用卡、光碟置放
      盒、電子器材擦拭布、電視電腦護目鏡、電視電腦護目網
      、電視放大鏡、鍵盤防塵套、音響」等商品製作銷售服務
      。參加人註冊在先之營運項目為「網路購物、網路拍賣、
      網路廣告設計、電視購物、電台廣告之企劃、電台廣告之
      宣傳、電視牆之出租、電視廣告設計、電子廣告看板之出
      租、電氣及電子器具零售、錄影片之製作、錄影片之發行
      、錄影節目播映業、唱片錄音服務、配音製作、音樂錄製
      ‧‧‧等」，兩者之商品及服務實有相當之雷同性，兩家
      皆為「點子王」，將使消費者無法分辨二商標外觀上之區
      別，甚至於誤認二商標為同一商標，不免陷入誤認二商標
      之商品為同一來源之系列商品或誤認二商標之使用人間存
      有關係企業、授權關係、加盟關係或其他類似關係之錯誤
      。
    例如：參加人之主力營運項目電視牆之出租、電子廣告看
      板之出租，而原告之電視電腦護目鏡、電視電腦護目網、
      電視放大鏡亦稱點子王，依目前市場上之實際運作模式，
      大樓電梯前之電視牆廣告均加防護護目放大鏡，若此護目
      鏡亦為點子王牌電視電腦護目鏡、電視電腦護目網或電視
      放大鏡，則消費者如何分辨此兩「點子王」之差異？
    又如網路購物，網路拍賣之「點子王」 行銷網www.ideas
      .com.tw及www.點子王.tw皆為參加人註冊且目前營運中之
      網址，「網路購物、網路拍賣、網路廣告設計」等為參加
      人註冊在先且營運之項目。而如果「電腦軟體、電腦硬體
      」之製作又為原告之服務範圍，如此消費者如何分辨「網
      路購物、網路拍賣、網路廣告設計」與「電腦軟體、電腦
      硬體」兩點子王之不同？
    「電氣及電子器具零售、網路購物、網路拍賣、電視購物
      等」為參加人註冊在先之營運項目，且目前亦逐步上線營
      運中，而原告之「電腦軟體、電腦硬體、照相機、錄放影
      機、資料載體、電腦網路專用儲值卡、電腦用介面卡、IC
      卡、計算機、空白光碟片、信用卡、光碟置放盒、電子器
      材擦拭布、電視電腦護目鏡、電視電腦護目網、電視放大
      鏡、鍵盤防塵套、音響」等商品製作銷售服務又以點子王
      商標販售。如此消費者如何分辨兩「電氣及電子器具」點
      子王之不同？
    3.原告行為已造成參加人據爭商標重大損失，不僅使網路購
      物，網路拍賣之「點子王」行銷網在各大搜尋引擎上之排
      序排名節節後退，更造成消費者無法分辨兩「點子王」之
      差別，使公眾誤認誤信其商品或服務之性質、品質或產地
      之虞，不免陷入誤認二商標之商品為同一來源之系列商品
      或誤認二商標之使用人間存有關係企業、授權關係、加盟
      關係或其他類似關係之錯誤。「電氣及電子器具零售、網
      路購物、網路拍賣、電視購物等」為參加人註冊在先之營
      運項目，原告實已違反商標法第61條、62條。
    理  由
一、按商標「相同或近似於他人同一或類似商品或服務之註冊商
    標或申請在先之商標，有致相關消費者混淆誤認之虞者」不
    得註冊，為商標法第23條第1 項第13款本文所明定。所謂「
    有致相關消費者混淆誤認之虞」者，係指二商標因相同或構
    成近似，致使相關消費者誤認為同一商標，或雖不致誤認二
    商標為同一商標，但極有可能誤認二商標之商品／服務為同
    一來源之系列商品／服務，或誤認二商標之使用人間存在關
    係企業、授權關係、加盟關係或其他類似關而言。而判斷有
    無混淆誤認之虞，則應參酌商標識別性之強弱、商標之近似
    及商品／服務類似等相關因素之強弱程度、相互影響關係及
    各因素等綜合認定是否已達有致相關消費者產生混淆誤認之
    虞。
二、經查，系爭商標圖樣主要係由中文「點子王」、外文「Idea
    king」、「皇冠圖形」等所組成，而據爭商標係以中文「點
    子王國際行銷」及外文「Ideas For You 」上下橫列所組成
    ，並聲明商標圖樣中之「國際行銷、Ideas For You 」部分
    不在專用之列，而中文「點子王國際行銷」中之「國際行銷
    」一詞，為一般工商企業常用之業務說明性文字，故予人寓
    目較深刻顯著之印象者為「點子王」部分，二造商標圖樣相
    較，均有「點子王」三字，且前者外文「Ideaking」與後者
    中文「點子王」之字義及觀念復屬相通，異時異地隔離觀察
    或連貫唱呼之際，其外觀、讀音及觀念上極相彷彿，兩商標
    應屬構成近似之商標，且近似程度頗高。
三、次查，系爭商標註冊時原指定使用於「電腦硬體、電腦軟體
    、電子黑板、電子廣告牌、照相機、錄放影機、資料載體、
    電腦網路專用儲值卡、電腦用介面卡、ＩＣ卡、計算機、空
    白光碟片、信用卡、光碟置放盒、電子器材擦拭布、電視放
    大鏡、電視電腦護目網、鍵盤防塵罩、電視電腦護目鏡、音
    響」，其中之「電子黑板、電子廣告牌」商品，與據爭商標
    指定使用之「電視牆之出租、電子廣告看板之出租」服務，
    二者所銷售之商品或提供之服務均與電子黑板、電子廣告牌
    等特定商品相關，二者指定使用之商品與服務間明顯存在有
    類似關係。原告雖於96年11月21日依據商標法第20條第2 項
    規定向被告申請減縮系爭商標指定使用之商品「電子黑板、
    電子廣告牌」等2 個項目，經被告於97年1 月2 日核准減縮
    ，有被告97年1 月2 日（97）智商0560字第09780001050 號
    函可稽，惟姑不論其減縮指定使用商品之事實係發生於被告
    原處分作成之後，原處分無從審酌該事實，且其減縮後之指
    定使用商品項目「電腦硬體、電腦軟體、照相機、錄放影機
    、資料載體、電腦網路專用儲值卡、電腦用介面卡、ＩＣ卡
    、計算機、空白光碟片、信用卡、光碟置放盒、電子器材擦
    拭布、電視放大鏡、電視電腦護目網、鍵盤防塵罩、電視電
    腦護目鏡、音響」，仍與參加人據爭商標指定使用之「電氣
    及電子器具零售、網路購物、網路拍賣、電視購物」服務等
    ，二者所銷售之商品或提供之服務均與電子、電腦、電氣等
    特定商品相關，依一般社會通念及市場交易情形，仍有使一
    般商品或服務消費者誤認其為來自相同或雖不相同但有關聯
    之來源，則該商品與提供該特定商品之服務間即存在有類似
    之關係，二者仍屬構成類似，核不影響原處分之結果。原告
    稱系爭商標減縮指定使用之商品後，與據爭商標指定使用之
    商品或服務不構成類似云云，核不足採。
四、又原告於本件言詞辯論終結後雖提出再向被告申請系爭商標
    減縮指定使用之商品僅剩電視電腦護目網、電視電腦護目鏡
    之申請書、繳費收據影本，惟其上揭減縮申請指定使用之商
    品係屬本件言詞辯論終結後發生之事實變更，且上揭減縮申
    請復未經被告核准，本院無從審酌該事實，併予敘明。
五、綜上所述，衡酌兩造商標近似程度及指定使用之商品相類似
    程度，系爭商標之註冊應有致相關消費者混淆誤認之虞。從
    而，被告所為異議成立系爭商標之註冊應予撤銷之處分，核
    無不合，訴願決定予以維持，亦無不合。原告訴請撤銷訴願
    決定及原處分，為無理由，應予駁回。
據上論結，本件原告之訴為無理由，爰依行政訴訟法第98條第1
項前段，判決如主文。
中    華    民    國    97     年     4     月   30   日
                    臺北高等行政法院第四庭
                              審判長法  官 陳國成
                                    法  官 李玉卿
                                    法  官 陳忠行
上為正本係照原本作成。
如不服本判決，應於送達後20日內，向本院提出上訴狀並表明上
訴理由，如於本判決宣示後送達前提起上訴者，應於判決送達後
20日內補提上訴理由書（須按他造人數附繕本）。
中    華    民    國    97     年     4     月   30   日
                                    書記官  陳又慈


司法院資訊處製作；財團法人民間司法改革基金會備份。
